臺灣花蓮地方法院刑事判決　　　　　　　95年度簡上字第83號
上　訴　人
即　被　告　乙○○
上列上訴人因犯妨害兵役案件，不服臺灣花蓮地方法院花蓮簡易
庭中華民國95年5月3日第一審判決（95度花簡字第 326號，聲請
簡易處刑案號：臺灣花蓮地方法院檢察署95年度偵緝字第 135號
），提起上訴，本院判決如下：
　　主      文
上訴駁回。
乙○○緩刑貳年。
　　事實及理由
一、本案經本院審理結果，認第一審判決依妨害兵役罪，判處上
    訴人即被告乙○○有期徒刑3月，如易科罰金，以銀元300元
    折算 1日，認事用法及量刑均無不當，應予維持，並引用第
    一審簡易判決書記載之事實、證據及理由。
二、被告上訴意旨略以：其結婚後有住花蓮市○○○街178巷 2弄
    4號，之後因要將該屋出售，因此搬至花蓮市○○○○街54 號
    ，但其太太有至郵局辦理轉送郵件手續，且本件教育召集令
    之前，後備司令部有打電話訪談，其有告知其通訊地址為花
    蓮市○○○○街54號，故本件教育召集令送達時，其雖未住花
    蓮市○○○街178巷2弄4號戶籍地，但其並無妨害兵役之意圖
    等語。
三、經查：被告雖抗辯其太太有辦轉送郵件手續云云，然觀之被
    告所提出之公文封及行政院環境保護署機車排氣定期檢驗通
    知單，其上所記載之時間、轉寄地址各為「郵寄日期為95年
    5月30日，福建街120巷31號」、「東里10路64號，檢驗日期
    自92年8月1日起至92年 9月30日」，均非被告所稱當時居住
    之花蓮市○○○○街54號，且日期一為本件教育召集令之後，
    一則離本件教育召集令約二年之久，均無法證明被告於本件
    教育召集令送達之前，已向郵局辦理郵件轉送其現住地花蓮
    市○○○○街54號。況依送達本件教育召集令之回執上記載「
    本件已投遞二次，因無法妥投，已經繕發候投通知單」，益
    證被告斯時並未辦理郵件轉寄花蓮市○○○○街54號址之手續
    。再召訓部隊雖以電話訪談與被告聯繫，但召集令仍須依規
    定按戶籍地送達，故被告因未按戶籍地居住，導致教召未到
    ；而被告於軍中之通訊地址，94年間為花蓮市○○○街178巷
    2弄4號，至95年 4月14日異動為花蓮市○○○○街54號等情，
    此有花蓮縣後備指揮部95年8月16日昊愛字第0950003426號
    及95年11月22日昊愛字第0950004996號函各乙份在卷可參。
    是被告上開所辯，均不可採。而被告明知其為後備軍人，隨
    時可能受軍中召集，卻於搬離戶籍地之後，在明知召集令會
    因其未申報居住所遷移乙事，致無法送達，仍未申報其現住
    地，顯見其有避免召集處理之意圖。本件事證明確，被告之
    行為確已該當妨害兵役治罪條例第10條第3項、第1項第3款
    之罪，應依同條例第6條第1項科刑。原審據以判處前揭所述
    之刑，量刑上尚稱允當，被告上訴請求撤銷改判，核無理由
    ，應予駁回。又被告行為後，刑法第41條第1項業經修正施
    行，被告行為時之刑法第41條第1項前段規定：「犯最重本
    刑為5年以下有期徒刑以下之刑之罪，而受6個月以下有期徒
    刑或拘役之宣告，因身體、教育、職業、家庭之關係或其他
    正當事由，執行顯有困難者，得以1元以上3元以下折算1日
    ，易科罰金。」而被告行為時之易科罰金折算標準，依修正
    前罰金罰鍰提高標準條例第2條前段（現已刪除）規定，就
    其原定數額提高為100倍折算1日，則被告行為時之易科罰金
    折算標準，應以銀元300元折算1日，經折算為新臺幣後，應
    以新臺幣900元折算為1日。惟修正後之刑法第41條第1項前
    段則規定：「犯最重本刑為5年以下有期徒刑以下之刑之罪
    ，而受6個月以下有期徒刑或拘役之宣告者，得以新臺幣1千
    元、2千元或3千元折算1日，易科罰金。」比較修正前後之
    易科罰金折算標準，以95年7月1日修正公布施行前之規定，
    較有利於被告，則應依刑法第2條第1項前段，適用修正前刑
    法第41條第1項前段規定，定其折算標準。原審雖未及比較
    上揭新舊法之規定，然經本院比較新舊法之結果，仍應適用
    被告行為時之法律，亦即原審判決適用之法律並無不當，仍
    應予維持。
四、末查，被告前曾受有期徒刑以上刑之宣告，執行完畢後， 5
    年內未曾受有期徒刑以上刑之宣告，有臺灣高等法院被告前
    案紀錄表乙份在卷可參，其於案發後已依蒞庭檢察官之要求
    ，捐款新台幣 3萬元予花蓮畢士大教養院，有郵政劃撥儲金
    存款收據乙份在卷可憑，其因一時思慮未周而誤觸刑章，歷
    此偵審教訓，應知謹慎而無再犯之虞，本院認其所受宣告之
    刑以暫不執行為適當，爰宣告緩刑2年，以啟自新。
據上論斷，應依刑事訴訟法第455條之1第 3項、第368條、第373
條，刑法第2條第1項前段、刑法第74條第1項第2款，判決如主文
。
本案經檢察官甲○○到庭執行職務。
中　　華　　民　　國　　96　　年　　2 　　月　　9 　　日
                        臺灣花蓮地方法院刑事第一庭
                            審判長法  官  張 健 河
                                  法  官  吳 韻 馨
                                  法  官  李 世 華
上列正本證明與原本無異。
本件不得上訴。
                                  書記官
中　　華　　民　　國　　96　　年　　2 　　月　　12　　日
